臺灣新竹地方法院民事裁定　九十二年度司字第一五一號
　　聲　請　人　丙○○
　　代　理　人　甲○○
　　相　對　人　坤儀高科技股份有限公司
　　法定代理人　乙○○
　　代　理　人　王仲律師
　　　　　　　　洪榮宗律師
　　　　　　　　林鈺珊律師
右當事人間請求選派檢查人事件，本院裁定如左：
    主　　　文
選派周煥廷會計師於附表所示範圍內，為相對人坤儀高科技股份有限公司之檢查人。
聲請費用由相對人負擔。
    理　　　由
一、本件聲請意旨略以：聲請人為相對人公司之股東，於民國九十年十二月二十八日
    止，持有相對人公司股票二百九十萬四千股，而相對人公司已發行之股數為二千
    五百萬股，故聲請人持有股數達公司已發行股數總數百分之十一‧六二。聲請人
    前於九十年股東會時，曾受當時董事會委託對相對人公司進行財務稽核，發現在
    增資股款繳交、研發經費編列及公司借款償還等方面有重大漏洞，經以存證信函
    通知董事會，並未獲處理。又相對人公司於九十二年股東會前拒絕聲請人查閱公
    司財務相關表冊及監察人報告書，股東會中復未就公司九十一年度經營狀況為財
    務報告，且自九十一年起即不發給股東公司財務報表。爰依公司法第二百四十五
    條第一項規定，聲請法院選派檢查人，以檢查相對人公司如附表所示之業務、帳
    目及財產情形。
二、按繼續一年以上，持有已發行股份總數百分之三以上之股東，得聲請法院選派檢
    查人，檢查公司業務帳目及財產情形，公司法第二百四十五條第一項定有明文。
    次按公司法第二百四十五條第一項所定聲請選派檢查人之規定，除具備繼續一年
    以上持有已發行股份總數百分之三之股東之要件外，別無其他資格之限制（最高
    法院八十六年度台抗字第一○八號判決意旨參照）。股份有限公司之股東為行使
    公司法所賦與之單獨股東權或少數股東權，時有必要直接檢查公司業務帳目及財
    產情形，因此，公司法乃於第二百四十五條第一項賦與少數股東對公司業務及財
    產狀況之檢查權。又為防止少數股東濫用此一權利，公司法嚴格其行使要件，股
    東須持股達已發行總股份數量百分之三以上，且必須向法院聲請選派檢查人，檢
    查內容並以公司業務帳目及財產情形為限，是在立法上，已就行使檢查權對公司
    經營所造成之影響，與少數股東權益之保障間，加以斟酌、衡量，從而，倘具備
    繼續一年以上持有已發行股份總數百分之三之股東之要件，聲請法院選任檢查人
    ，對公司業務帳目及財產狀況為檢查，公司即有容忍檢查之義務。
三、本件聲請人聲請法院選派檢查人，以檢查相對人公司之業務、帳目及財產情形，
    業據提出股權分配明細表、增減資表、增資前後對照表、董事會稽核相對人公司
    八十一至八十九年度會計資料初步報告（下稱稽核初步報告）、科學工業園區管
    理局（八十九）園投字第０二四九八九號、園商字第０九三０００六六三０Ａ號
    函、股東通訊內容、相對人公司八十九及九十年資產負債表、損益表、股東權益
    變動表、現金流量表、九十年度股東會會議事錄、九十二年股東會會議事錄、股
    東會開會通知書、股東會議事手冊、股東會議程各一份、陳情書二份、股票十紙
    為證。又截至九十三年二月十八日止，相對人公司已發行股份總數為三千九百八
    十萬股，聲請人持有相對人公司股票二百一十五萬四千五百八十一股，占已發行
    股份總數之百分之五‧四一，復據相對人公司陳報明確，是聲請人確得依法聲請
    本院選任檢查人。
四、相對人公司雖自認於九十二年度股東會中未發給聲請人九十一年度財務報表，然
    以聲請人所請求檢查之項目，發生時點約在八十二至八十九年間，而聲請人業已
    於九十一年一月二十八日至二月一日之五日內，偕同會計師對相對人公司為財務
    檢查，是其對所請求調查之事項已有瞭解，聲請人聲請檢查相對人公司財務，無
    非為干擾公司營運，應無再為檢查之必要性置辯。惟查：
  (一)本件聲請人於九十年度股東會受董事會委託，於九十一年一月二十八日至二月一
    日所完成之稽核範圍，僅為八十八年底相對人公司預付貨款、技術移轉費用以及
    返還借款之部分帳目，並未包括八十五年第一次增資時，應繳股款之收繳，且八
    十八年九月二十七日、十一月五日匯與明新技術學院承包商殷武義之一千六百萬
    元，以及同年十一月三十日（三筆）、十二月十日、十二月三十一日等五筆帳目
    ，並未經會計師認可，有相對人公司所不爭執之稽核初步報告之德興聯合會計師
    事務所查帳結果、匯款單在卷可參（見本院卷第八十六至九十頁），是聲請人主
    張，其依據九十年董事會委託對相對人公司財務狀況所為之稽核，並未完成，足
    堪認定。
  (二)聲請人雖為創始股東，且曾擔任相對人公司之董事，然其於九十年度股東會中受
    董事會委託，而對相對人公司八十一至八十九年之業務帳目及財產狀況所進行之
    檢查，並未完成，已如前述，又相對人公司於九十年度股東會中，未給與聲請人
    公司財務報表，且於九十二年股東會中，未就九十一年度財簽結算為報告，有相
    對人公司不爭執之九十年度股東會會議事錄、九十二年股東會會議事錄、議程，
    以及科學工業園區管理局園商字第０九三０００六六三０Ａ號函在卷可按（見本
    院卷第六十七頁、第十二頁、第六十四頁、第二五０頁），相對人公司未於九十
    二年度股東會中給與聲請人財務報表，復為其所自認，是聲請人對所請求檢查之
    事項，自無從得知其詳情，亦可為認定。
  (三)股東會之財務報告與財務報表，乃股東對公司營運狀況之判斷依據，並為行使股
    東權利之重要參考。本件聲請人對相對人公司之財務狀況不甚明瞭，而相對人公
    司於股東會又不為財務報告，且不發給財務報表，已足以妨礙聲請人行使權利，
    是聲請人聲請法院選派檢查人自有其必要。聲請人既為繼續一年以上，持有已發
    行股份總數百分之三以上之股東，其依公司法第二百四十五條第一項聲請選任檢
    查人，乃為保障合法權益，揆諸首揭說明，相對人公司尚不得以無選任檢查人必
    要性，及其經營將受有影響，而為拒絕，相對人公司所辯自不足採。
  (四)至相對人公司另援引實務相關判決以為抗辯，查最高法院七十五年度台抗字第一
    五０號判決，乃聲請人為監察人，依公司法第二百十八條第一項規定，本即對公
    司有檢查權限，而無主張少數股東權必要之情形，八十年度台抗字第三七六號判
    決則是指少數股東僅得對其加入公司後之帳目行使前開檢查權，而在八十九年度
    抗字第三四三號判決則以有限公司不執行業務股東本即有檢查權限，自無準用少
    數股東權之必要，又八十九年度抗字第二五一三號判決是指業已選任檢查人並檢
    查完畢後，旋即再聲請選任檢查人之情形，至於八十九年度抗字第二九六六號判
    決則為公司已有清算人為公司財務檢查之情形，核與本件情形均屬有間，尚難據
    以為本件無選任檢查人必要性之論據。
五、綜上所述，聲請人持有相對人公司已發行股份總數已逾百分之三，並以相對人公
    司業務帳目、財產狀況為範圍，依法聲請本院選任檢查人，為有理由，爰依首揭
    說明，選派臺灣省會計師公會所推薦之會計師為相對人公司之檢查人。
六、依非訟事件法第八十五條第二項，裁定如主文。
中　　　華　　　民　　　國　　九十三　　年　　　五　　　月　　 十八 　　日
                                  臺灣新竹地方法院民事第二庭
~B法　　　官　吳上晃
右為正本係照原本作成。
不得聲明不服。
~B法院書記官　邱明智
中　　　華　　　民　　　國　　九十三　　年　　　五　　　月　　 十八 　　日
附表
 ┌──┬─────────────────────────────────┐
 │編號│檢                     查                   項                  目│
 ├──┼─────────────────────────────────┤
 │ 一 │坤儀高科技股份有限公司八十五年五月八日第一次增資，實際股款進出流程│
 │    │。                                                                │
 ├──┼─────────────────────────────────┤
 │ 二 │坤儀高科技股份有限公司每年匯至國外之技術轉移費用之資金流向。      │
 ├──┼─────────────────────────────────┤
 │ 三 │坤儀高科技股份有限公司與明新技術學院承包商殷武義間一千六百萬元債務│
 │    │始末及清償流程。                                                  │
 └──┴─────────────────────────────────┘
